臺灣臺北地方法院民事判決　　　　　　　 95年度建字第190號
原　　　告　振基工程股份有限公司
法定代理人　甲○○
被　　　告　宇宙營造有限公司
法定代理人　乙○○
上列當事人間請求給付工程款事件，本院於民國95年12月26日言
詞辯論終結，判決如下：
    主  文
被告應給付原告新臺幣壹佰伍拾伍萬陸仟陸佰伍拾元，及自民國
九十五年七月十五日起至清償日止，按年息百分之五計算之利息
。原告其餘之訴駁回。
訴訟費用由被告負擔百分之八十七，餘由原告負擔。
    事實及理由
一原告起訴主張：
  (一)其於民國93年9月3日、93年10月10日分別承攬被告「竹南鎮
    照南國小93年度國民中學老舊危險校舍整建計劃」水電、消
    防工程（下稱照南國小工程）及「台灣動物科技研究所 SPF
    初代試驗場新建工程」水電、消防工程（下稱動科所工程）
    ，工程總價分別為新台幣（下同）6,000,000元及2,524,225
    元。其已依約完成工作，惟被告僅給付4,615,292元及
    2,651,779元，尚有工程款計1,786,804元未付（含動科所工
    程保固金102,000元、照南國小工程履約保證金300,000元、
    工程尾款1,384,804元），爰依系爭承攬契約，請求被告如
    數給付。
  (二)聲明為：被告應給付原告1,786,804 元，及自起訴狀繕本送
    達之翌日起至清償日止，按年息5%計算之利息。
二被告則抗辯：
  (一)兩造確實就照南國小工程及動科所工程締有承攬契約，原告
    並已完工。針對照南國小工程，兩造約定之工程款為
    5,589,744元，其他費用410,256元（此筆費用於完工後，被
    告再依實際情況支付），伊已付4,615,292 元，扣除如附表
    1編號2至7所示之扣款項目（扣款金額計857,558元）及其他
    費用中應扣除之業主水電費250,000 元，另加計依約應返還
    原告之履約保證金300,000元後，伊未付之工程款僅有
    577,150元（5,589,744－4,615,292－857,558－250,000＋
    410,256＋300,000＝577,150）。
  (二)至動科所工程部分，應付之工程款合計為2,524,225 元，伊
    已付2,651,779元，扣除附表2所示扣款項目（計47,000元）
    ，另加計依約應返還之履約保證金229,500 元及保固金
    102,000元，伊尚應給付原告156,946 元（2,524,225－
    2,651,779－47,000＋229,500＋102,000＝156,946）。
  (三)聲明為：原告之訴駁回。
三兩造不爭執事項：
  (一)兩造於93年9月3日締約，由原告承攬被告發包之照南國小工
    程，工程款總額為6,000,000元，被告已付4,615,292元。此
    工程原告已完工，被告依約應返還原告履約保證金 300,000
    元。
  (二)兩造復於93年10月10日締約，由原告承攬被告發包之動科所
    工程，應付工程款為2,524,225元，被告已付2,651,779元。
    此工程原告已完工，被告依約應返還原告履約保證金及保固
    金各229,500元、102,000元。
  (三)附表1編號1之扣款項目，兩造合意以扣款15,000元處理；編
    號3之扣款項目，兩造合意以扣款30,000元處理；編號4之扣
    款項目，原告同意讓被告如數扣款。
  (四)附表2編號1、2、4之扣款項目，原告同意讓被告如數扣款；
    編號3之扣款項目，兩造合意以扣款15,000 元處理。
四得心證之理由：
  (一)原告依據兩造間之承攬契約，起訴請求被告給付短少之工程
    款並退還保固金。被告坦認尚有工程尾款未付，僅對短付之
    數額提出爭執。是以本件之爭點厥為：系爭照南國小、動科
    所工程，被告尚應給付原告之工程款數額為何？以下析論之
    。
  (二)照南國小工程部分：
    1.觀諸此工程之工程合約書（本院卷第6 頁參照），其內明
      確約定本工程之總價為6,000,000 元，原告並稱：當初因
      被告與業主訂約之金額不到6,000,000 元，故在投標時分
      成工程款約5,600,000元，「其他費用」約400,000元，被
      告並未言明「其他費用」是什麼項目，僅稱「其他費用」
      為伊應付之工程款，等完工後一併給付等語（本院卷第38
      頁言詞辯論筆錄參照），對此被告並不爭執，故本件工程
      之總價款，應為6,000,000 元無疑。被告雖辯稱：伊有權
      自前述「其他費用」項目中扣除業主之水電費250,000 元
      云云，惟伊亦坦認，當初兩造並未約定業主水電費應由原
      告負擔（本院卷第38頁言詞辯論筆錄參照），故伊前述主
      張顯屬無據，自不足採。
    2.被告另辯稱：伊有權自應付之工程款中，扣除如附表1 所
      示各項費用。經查：
      編號1之怪手費用，兩造合意以扣款15,000 元處理（本
        院95年12月26日言詞辯論筆錄參照）。
      編號2之業主減帳，未稅前之金額為16,246 元，原告同
        意讓被告如數付款（本院卷第82頁言詞辯論筆錄參照）
        ，被告請求扣除含稅後之金額17,058元（16246×1.05
        ≒17,058），應認有據。
      編號3之臨時水電費，兩造合意以扣款30,000元處理（
        本院卷第40頁言詞辯論筆錄參照）。
      編號4之地下電源修繕費78,000元，原告同意讓被告如
        數扣款（本院卷第40頁言詞辯論筆錄參照）。
      編號5之逾期扣款部分：
        (1)被告辯稱：原告逾期完工，逾期天數33天，依此工程
          合約書第6條第2項約定：「乙方（即原告）如不能在
          完工期限內完成，即每逾一日，應罰合約總價千分之
          三。該項罰款，甲方（即被告）得在乙方未領工程款
          內扣除」，伊有權扣款594,000 元云云。惟原告否認
          有逾期完工之情，對此利己之事實，自應由被告負舉
          證之責（民事訴訟法第277條前段參照）。
        (2)被告主張原告逾期完工，無非以伊與原告約定之工期
          為330日曆天，伊與業主約定之工期為360日曆天，系
          爭工程伊因逾期3 天遭業主罰款，由是推知原告逾期
          天數為33天等語為據。惟觀此工程之結算驗收證明書
          （本院卷第45頁參照），業主照南國小與被告間之工
          程款金額高達38,420,177元，而兩造間之工程款總價
          僅為6,000,000 元，可知被告向業主照南國小承攬之
          工程，範圍除伊發包予原告之水電、消防工程外，尚
          包含其餘項目，雖該驗收證明書明確記載被告因逾期
          3天遭罰款154,400元，惟被告並未能證明伊對業主負
          遲延完工之責，係因原告負責之水電、消防工程所致
          ，徒以該驗收證明書，實不足以證明原告確實逾期33
          天完工，原告自無須負給付逾期罰款之責。準此，被
          告主張伊有權自應付工程款中扣除逾期罰款 594,000
          元，即乏依據，亦無可取。
      編號6之保固金部分：
        (1)系爭工程之合約書第19條明白約定：「本工程自全部
          竣工正式驗收合格之日起，由乙方（即原告）保固一
          年並開具保固切結書及繳納保固現金票（工程費百分
          之一點五）」，是以原告於此工程驗收合格後，負有
          給付被告90,000元（6,000,000×0.015＝90,000 ）
          保固金之義務，殆可認定。
        (2)原告雖稱依約被告應先付訖工程款，其方有給付保固
          金之義務云云，惟依前引契約條文文意，雙方並未約
          定以被告付訖工程款作為原告給付保固金之條件，故
          原告前述說法，難認有理。被告辯稱伊有權自應付工
          程款中扣除保固金，無非欲以伊所負之給付工程款債
          務，與原告所負之給付保固金債務，互為抵銷。按兩
          造互負債務，且給付種類相同，並均屆清償期，被告
          主張抵銷，於法並無不合（民法第334條第1項參照）
          ，則伊請求自應付工程款中扣除保固金之數額90,000
          元，實屬有據。
      綜上，被告得自工程款中扣款之金額，計為230,058 元
        （15,000＋17,058＋30,000＋78,000＋90,000＝
        230,058）。
    3.本工程總價為6,000,000元，被告已付4,615,292元，再扣
      除前項扣款金額230,058 元，合計原告尚得向被告請領工
      程款1,154,650 元（6,000,000－4,615,292－230,058＝
      1,154,650 ）。又被告坦承伊負有返還系爭工程履約保證
      金300,000 元予原告之義務，則原告請求被告如數返還該
      筆款項，亦為有據。
  (三)動科所工程部分：
    1.兩造均坦認本件工程價款為2,524,225元，被告已付
      2,651,779元等事實，僅對附表2所示扣款項目、金額有爭
      執。經查：
      編號1、2、4之管道砂費用2,000元、怪手費用10,000元
        、垃圾清運費用5,000 元，原告均同意讓被告如數扣款
        （本院卷第83頁言詞辯論筆錄、95年12月26日言詞辯論
        筆錄參照）。
      編號3之水封箱費用，兩造同意以扣款15,000 元處理（
        本院卷第83頁言詞辯論筆錄參照）。
      綜上，被告得自工程款中扣款之金額，計為32,000元（
        2,000＋10,000＋5,000＋15,000＝32,000）。
    2.本工程總價為2,524,225元，被告已付2,651,779元，再扣
      除前項扣款金額32,000元，合計被告已溢付159,554元（
      2,524,225－2,651,779－32,000＝-159,554）。惟被告坦
      承伊迄未返還系爭工程履約保證金229,500元及保固金
      102,000 元予原告，加計前述款項後，合計被告尚應給付
      原告171,946元（-159,554＋229,500＋102,000＝171,946
      ）。原告請求被告返還102,000 元之保固金，未超逾前述
      金額，自為有據。
  (四)綜上所述，原告依據兩造間之承攬契約，有權請求被告給付
    照南國小工程尾款1,154,650元、履約保證金300,000元，及
    動科所之保固金102,000元。則其請求被告給付1,556,650元
    ，及自起訴狀繕本送達翌日即95年7 月15日起至清償日止，
    按年息百分之5 計算之利息，為有理由，應予准許；逾此數
    額所為之請求，則無理由，應予駁回。
  (五)本件事證已明，兩造其餘攻擊防禦方法及舉證，核與判決結
    果無影響，爰不再一一論列，併予敘明。
五訴訟費用負擔之依據：民事訴訟法第79條。
中　　華　　民　　國　　96　　年 　　1　　月　　 9　　日
                  民事第六庭    法　官　陳婷玉
以上正本係照原本作成
如對本判決上訴，須於判決送達後20日內向本院提出上訴狀
中　　華　　民　　國　　96　　年 　　1　　月　　 9　　日
                    　　　　　　書記官　詹雪娥
